臺灣板橋地方法院刑事判決　　　　　　　　　　　　九十二年度易字第二七一二號
　　公　訴　人　臺灣板橋地方法院檢察署檢察官
　　被　　　告　丙○○
　　選任辯護人　岳珍律師
　　　　　　　　謝恩華律師
右列被告因違反動物用藥品管管理法案件，經檢察官提起公訴（九十二年度偵字第一
三０二八號），本院判決如左：
    主  文
丙○○無罪。
    理  由
一、公訴意旨略以：被告丙○○前曾擔任華達化學製藥場股份有限公司（下稱華達公
    司）之經理一職，其明知所販賣予甲○○之華達公司「華可樂─Ｓ針」產品，係
    未經主管機關即行政院農業委員會（下稱農委會）核准擅自製造之動物用偽藥，
    竟於民國九十二年一月二十七日，在臺北縣樹林市鎮○街九十七巷四號，以每瓶
    一百七十元之價格，販賣偽造之華達公司「華可樂Ｓ─針」動物用藥，共計十七
    瓶。嗣於九十二年三月十二日，經行政院農委會動植物防疫檢疫局會同臺北縣政
    府動物疾病防治所，在前開地點查獲「華可樂─Ｓ針」動物用偽藥十七瓶，而查
    知上情。因認被告丙○○涉犯動物用藥品管理法第三十五條第一項之罪嫌云云。
二、按犯罪事實應依證據認定之，無證據不得認定其犯罪事實，刑事訴訟法第一百五
    十四條第二項定有明文；次按認定犯罪事實，須依證據，而所謂證據，係指合法
    之積極證據就犯罪事實能為具體之證明者而言；又認定不利於被告之事實，須依
    積極證據，苟積極證據不足為不利於被告事實之認定時，即應為有利於被告之認
    定，更不必有何有利之證據，最高法院三十年上字第八一六號著有判例。再所謂
    「積極證據足以為不利被告事實之認定」，係指據為刑事訴訟法上證明之全盤證
    據資料，無論其為直接證據或間接證據，在客觀上均須達於通常一般之人均不致
    於有所懷疑，而得確信其為真實之程度，始得據為有罪之認定，若其關於被告是
    否犯罪之證明未能達此程度，而有合理性懷疑之存在，致使無從形成有罪之確信
    ，根據「罪證有疑，利於被告」之證據法則，即不得遽為不利於被告之認定，此
    觀諸最高法院七十六年台上字第四九八六號判例意旨自明。再我國刑事訴訟制度
    業已修正為以當事人進行主義為主，職權進行主義為輔，檢察官立於原告之地位
    ，其對於被告之犯罪事實，本負有積極舉證之義務，且刑事被告原無自證無罪之
    義務，其在訴訟上所為之辯解，只須達於對起訴事證提出合理質疑之程度為已足
    ，檢察官如對於被告所為之辯解仍有爭執，即應依照刑事訴訟法第一百六十一條
    之規定，自負積極舉證之責，合先敘明。
三、公訴意旨認被告丙○○涉犯動物用藥品管理法第三十五條第一項之罪嫌，無非係
    以證人甲○○、戊○○、黃國榮、丁○○之證詞及「華可樂－Ｓ針」真假成品比
    較表、樹林農會支票存根、銷售出貨單等為其主要論據。訊據被告丙○○堅詞否
    認涉犯動物用藥品管理法第三十五條第一項犯行，並辯稱：甲○○除最後一次九
    十二年一月二十一日向被告購買華可樂－Ｓ針三十支外，已有二年未向被告購買
    該產品，因甲○○只提出被告於八十三年九月、十月之華可樂－Ｓ針估價單，卻
    無法提出九十年至九十一年被告出售華可樂－Ｓ針之估價單，而依據華可樂－Ｓ
    針之有效期間僅二年，甲○○僅能證明九十二年一月二十一日向被告購買華可樂
    －Ｓ針三十支，豈能證明其餘之偽藥係被告於八十三年九月、十月出售予甲○○
    ，又甲○○給付予被告之貨款，並非支付即期支票，而係支付六個月或十個月以
    上有時甚至十二個月之支票，如果被告以前售予甲○○之藥品有問題，甲○○有
    長達六個月以上之時間可接受客戶之抱怨，為何甲○○仍對被告簽發之支票均有
    兌現，另九十二年一月二十一日甲○○向被告所購買之華可樂－Ｓ針係被告委託
    己○○打電話向華達公司訂貨，並委託華達公司將藥品送至位於屏東縣九如鄉○○村○○街四六號之陳大景處，而後由陳大景之母親乙○○寄予被告，並非偽藥
    ，再者被告九十二年一月二十一日賣予甲○○之華可樂－Ｓ針只有三十支，惟九
    十二年三月十八日甲○○退回華可樂－Ｓ針二十支予伊，另甲○○賣予李清木三
    十七支被退回，如何能證明偽藥係來自於被告等語。
四、本院經調查所得之心證：
    (一)、查於九十二年三月十二日，經行政院農委會動植物防疫檢疫局會同臺北縣政
        府動物疾病防治所，在臺北縣樹林市鎮○街九十七巷四號甲○○之王動物醫
        院查獲「華可樂─Ｓ針」動物用藥三十七瓶，其中十七瓶係未經主管機關即
        農委會核准擅自製造之動物用偽藥，另外二十瓶則退還給被告等情，固據證
        人甲○○、戊○○、黃國榮及丁○○分別於警訊、偵查指述明確（見偵查卷
        第四十六頁背面），並有「華可樂－Ｓ針」真假成品比較表可憑。而上開在
        甲○○醫院所查扣之十七瓶偽藥，及另外退還被告之二十瓶「華可樂─Ｓ針
        」，係證人李清木（已改名李泳彰）向甲○○購買，後因發現懸濁液跟液體
        無法分開，故一起退還給證人甲○○乙節，亦據證人李清木於本院訊問時結
        證屬實，惟細繹證人李清木上揭陳述，充其量只能證明上開十七瓶偽藥係向
        證人甲○○購買，惟仍不足以認定上開十七瓶偽藥確實是來自於被告。
    (二)、次查，證人甲○○固於偵查中結證稱：「一向只向被告訂貨，所以我很確定
        該批華可樂－Ｓ針偽藥是由被告提供給我的，而我也確實一向只跟被告訂華
        達的產品」等語（見偵查卷第四十頁背面、第四十一頁），惟查上開十七瓶
        偽藥既係在甲○○所開設之王動物醫院查獲，且依證人李清木所稱係向甲○○購買，後因發現華可樂－Ｓ針之懸濁液跟液體無法分開，故一起退還給證
        人甲○○，業如前述，是證人甲○○為免受刑事追訴或處罰，恐會有虛構偽
        藥來源而為不實陳述之情形，蓋販賣偽藥者，與其上手之販賣者居於利害相
        反之地位，故前者不利於後者之供述，固得採為後者犯罪之證據，惟其證詞
        與自身顯有利害關係，是為擔保其所為不利於其他共同被告之陳述（即偽藥
        來自其他共同被告之陳述）之真實性，應有足以令人確信其陳述為真實之補
        強證據，始得據以為論罪之依據，不得僅以後手之供述，即認定他人有販賣
        偽藥之犯行。查本件證人甲○○之證詞與自身有利害關係，其於警訊、偵查
        所為不利於被告之供述，為擔保其陳述之真實性，自應有足以令人確信其陳
        述為真實之證據，始可採為認定之依據。經查甲○○陳稱李清木所退還之「
        華可樂Ｓ─針」三十七支，係向被告所購買，固據其提出銷售出貨單乙紙為
        憑，惟查依該銷貨單內文所載係甲○○於九十二年一月二十一日向被告訂購
        「華可樂Ｓ─針」三十支及配尼西林懸濁針六十支，惟李清木所退還之「華
        可樂Ｓ─針」有三十七支，顯已超過被告出售給甲○○之三十支，是如何據
        此推論李清木所退還之偽藥「華可樂Ｓ─針」十七支確係來自於被告所販售
        予甲○○之三十支「華可樂Ｓ─針」。況且上開銷售出貨單中之「華可樂Ｓ
        ─針」三十支係被告託己○○打電話向華達公司訂貨，並委託華達公司將藥
        品送至位於屏東縣九如鄉○○村○○街四六號之陳大景處，華達公司乃委託
        中連汽車貨運股份有限公司（下稱中連公司）將貨品寄給陳大景，而後由陳
        大景之母親乙○○寄予被告，此有華達公司九十三年二月五日華達字第九三
        ０二０五００一號函及中連公司發送通知單各乙份可憑，且經證人己○○、
        乙○○在本院訊問時結證屬實（見九十三年三月四日訊問筆錄），職是被告
        辯稱於九十二年一月二十一日販售予甲○○之「華可樂Ｓ─針」三十支係華
        達公司所製作之真品非偽藥，應屬可採，從而甲○○所稱李清木所退還之偽
        藥係來自被告，即有疑義。
    (三)、第查，李清木於本院九十三年四月一日審理時結證稱：九十二年一月二十一
        日有向甲○○訂購華可樂－Ｓ針七十支等語，並提出收據影本乙份為憑，對
        照前開甲○○所提出之銷售出貨單，即被告於九十二年一月二十一日販售給
        甲○○之華可樂－Ｓ針為三十支，而甲○○復自陳伊係服務農民，農民有需
        要時才會向被告訂貨，醫院內並無存貨，則甲○○所販售給李清木之華可樂
        －Ｓ針除其中三十支係來自被告，而另外四十支華可樂－Ｓ針，其來源為何
        ？是證人甲○○所稱販售給李清木之華可樂－Ｓ針均係向被告所購買乙節，
        即有可疑。況證人甲○○嗣於本院審理時又改稱：「（檢察官問：華可樂－
        Ｓ針是否向別人叫過貨？）答：不清楚」等語（本院審理九十三年四月一日
        審判筆錄第十頁）。綜上，證人甲○○所述李清木所退還之三十七支華可樂
        －Ｓ針既與被告販售予甲○○之三十支數目不相符合，且甲○○所販售予李
        清木之華可樂－Ｓ針為七十支亦與被告所販售之三十支不符，已如前述，加
        以甲○○所為之證詞既與其自身有利害關係，在查無令人確信證人甲○○陳
        述為真實之證據情形下，其證詞之可信度，已有疑義；況證人甲○○於警訊
        、偵查及本院中所為不利於被告之供述，有前後不一致之情形，業如前述，
        是在無其他佐證下，尚難僅憑證人甲○○有瑕疵之證言，逕為被告不利之認
        定。
    (四)、另證人李清木於本院審理時結證稱：「（問：從七月二十九到一月二十一日
        有無向甲○○或其他人調取華可樂－Ｓ針？）答：我的豬場是有我弟弟與我
        在管理，我回去問我太太，他也不太清楚，有時候我弟弟也會叫貨，我弟弟
        不一定向誰叫貨，有時候有人來賣藥推銷，他也有買，我自己是向甲○○叫
        的。（問：你弟弟向別人所叫的貨有華可樂－Ｓ針？）答：我不清楚沒有辦
        法確定。（問：你弟弟向別人調取動物用藥有無帳冊？）答：我弟弟沒有記
        帳。當初那一年有時我弟弟管，有時候我在管。（問：九十二年三月十二日
        你退回華可樂－Ｓ針三十七支，是否都是一月二十一日叫的貨所剩的？）答
        ：我不清楚，是否同一批貨，我發現不能用就全部退回去。我沒有辦法確定
        ，我與王先生買的貨拿回去退，有時用藥會堆積下來有一、二年，藥是看季
        節性在用。（問：你退給甲○○華可樂－Ｓ針是否能確定就是向甲○○叫的
        貨？）答：我不能確定，除非能看到，當初我一盒十支，不能用我就叫我太
        太退貨，購買都是我太太在購買，退貨的部分也是我太太在退貨，我只能說
        當時那十七支是壞掉。（問：九十二年一月二十一日你向甲○○叫貨，家裡
        有否存貨？）答：不確定，但是叫藥的時候，因為華可樂－Ｓ針是季節性的
        用藥，會提前購買，有時候買了也沒有用，放在家裡。」等語（見九十三年
        四月一日審判筆錄），經核證人李清木所述，李清木亦無法確定退還給甲○○之華可樂－Ｓ針確定就是向甲○○訂的貨，蓋依李清木所言，也有可能是
        其弟弟所訂之藥物，而向其他藥商所購，也有可能是之前所購累積下來之存
        貨，是李清木所退還予甲○○之三十七支華可樂－Ｓ針，既無法排除可能係
        向甲○○以外之人所購，是縱認甲○○所稱一向只向被告訂購華可樂－Ｓ針
        屬實，亦無法遽此認定李清木所退還之華可樂－Ｓ針十七支確係來自被告。
五、綜上所述，公訴人所提證人甲○○之供述，並無其他足以擔保該供述為真實之佐
    證，且證人甲○○供述矛盾與證人李清木所稱不相符合，並有前後不一致之情形
    ，業如前述，自不足以證明被告確有販賣動物用偽藥之犯行，另查獲當日所扣得
    之偽藥，亦即李清木所退還之偽藥，既無法排除係向甲○○以外之人購買之可能
    性，亦無法以扣案偽藥資為不利被告認定之佐證。此外復無其他證人出面指認被
    告有販賣偽藥之行為，是本件尚無積極證據足以證明被告涉有販賣偽藥之犯行。
    綜上，本院尚存有合理可疑，無法超越合理可疑而形成被告確有公訴人所指訴之
    販賣動物用偽藥之強烈心證，依「罪證有疑，利於被告」之原則，自不能率以上
    開販賣動物用偽藥罪名相繩，揆諸前述說明，既不能證明被告犯罪，自應為無罪
    之諭知，以免冤抑。
據上論斷，應依刑事訴訟法第三百零一條第一項，判決如主文。
中      華      民      國      九十三    年    四      月      十五    日
                                      臺灣板橋地方法院刑事第四庭
                          審判長法  官  潘長生
                                                法  官  朱嘉川
                                                法  官  吳幸娥
右正本證明與原本無異
如不服本判決應於送達後十日內向本院提出上訴狀
                                                書記官  洪惠玲
中      華      民      國      九十三    年    四      月      十五    日
